
---
title: "Analiza metagenomskog uzorka"
author: "Karlo Jularić"
date: "`r Sys.Date()`"
output: pdf_document
---

Izvještaj prikazuje rezultate analize metagenomskog uzorka na temelju distribucije minimizatora - analiza je provedena klasifikacijom korištenjem kosinusne sličnosti distribucijskih vektora.

```{r include=FALSE}
library(ggplot2)
library(reshape2)
library(caret)

classification <- read.csv("output/classification_data.csv", header = TRUE)
reference <- read.csv("output/reference_data.csv", header = TRUE)
```

```{r include=FALSE}
accession_to_organism <- c(
    "NC_013169.1" = "kytococcus_sedentarius",
    "NC_000913.3" = "escherichia_coli",
    "NC_000907.1" = "haemophilus_influenzae",
    "NC_000915.1" = "helicobacter_pylori",
    "NC_008530.1" = "lactobacillus_gasseri"
)
classification$predicted_organism <- accession_to_organism[classification$Most.Similar.Reference]
classification$correct <- classification$predicted_organism == classification$Actual.Reference
organism_order <- c("escherichia_coli", "haemophilus_influenzae", "helicobacter_pylori", "kytococcus_sedentarius", "lactobacillus_gasseri")
```

## Distribucija stvarnih referenci
Dijagram prikazuje broj fragmenata koji su stvarno pripadali svakoj bakteriji u uzorku, bez obzira na to jesu li klasificirani ispravno ili ne.
```{r}
ggplot(classification, aes(x = Actual.Reference, y = after_stat(count))) +
    geom_bar() +
    labs(title = "Distribucija stvarnih referenci", x = "Stvarna referenca", y = "Broj fragmenata") +
    theme(axis.text.x = element_text(angle = 45, hjust = 1))
```

## Kosinusna sličnost očitanja
Svaka točka predstavlja jedno očitanje. Zelenom bojom označena su točno klasificirana očitanja, a crvenom pogrešno klasificirana.
```{r}
ggplot(classification, aes(x = seq_along(Actual.Reference), y = Cosine.Similarity, color = correct)) +
    geom_point() +
    labs(title = "Kosinusna slicnost po fragmentu", x = "Fragment", y = "Kosinusna slicnost") +
    scale_color_manual(values = c("red", "green"), labels = c("Pogresno", "Tocno")) +
    theme(axis.text.x = element_blank(), axis.ticks.x = element_blank())
```

## Matrica zabune
Matrica zabune prikazuje uspješnost klasifikacije po svakoj bakteriji.
```{r}
confusion_matrix <- read.csv("output/confusion_matrix.csv", header = TRUE, row.names = 1)
confusion_matrix$Reference <- rownames(confusion_matrix)
confusion_matrix_melted <- melt(confusion_matrix, id.vars = "Reference", variable.name = "Prediction", value.name = "value")
confusion_matrix_melted$Reference <- factor(confusion_matrix_melted$Reference, levels = organism_order)
confusion_matrix_melted$Prediction <- factor(confusion_matrix_melted$Prediction, levels = organism_order)
ggplot(confusion_matrix_melted, aes(x = Prediction, y = Reference, fill = value)) +
    geom_tile() +
    geom_text(aes(label = value), color = "white") +
    scale_fill_gradient(low = "blue", high = "red") +
    labs(title = "Matrica zabune", x = "Predikcija", y = "Stvarna referenca") +
    theme(axis.text.x = element_text(angle = 45, hjust = 1))
```

## Matrica sličnosti referentnih genoma
Matrica sličnosti prikazuje kosinusnu sličnost između distribucijskih vektora referentnih genoma.
```{r}
cosine_sim <- function(a, b) sum(a * b) / (sqrt(sum(a^2)) * sqrt(sum(b^2)))

ref_matrix <- as.matrix(reference)
n <- ncol(ref_matrix)
sim_matrix <- matrix(0, n, n, dimnames = list(colnames(ref_matrix), colnames(ref_matrix)))

for (i in 1:n) {
    for (j in 1:n) {
        sim_matrix[i, j] <- cosine_sim(ref_matrix[, i], ref_matrix[, j])
    }
}

sim_melted <- melt(sim_matrix)
sim_melted$Var1 <- accession_to_organism[as.character(sim_melted$Var1)]
sim_melted$Var2 <- accession_to_organism[as.character(sim_melted$Var2)]
sim_melted <- aggregate(value ~ Var1 + Var2, data = sim_melted, FUN = mean)
sim_melted$Var1 <- factor(sim_melted$Var1, levels = organism_order)
sim_melted$Var2 <- factor(sim_melted$Var2, levels = organism_order)
ggplot(sim_melted, aes(x = Var1, y = Var2, fill = value)) +
    geom_tile() +
    geom_text(aes(label = round(value, 2)), color = "white", size = 3) +
    scale_fill_gradient(low = "blue", high = "red") +
    labs(title = "Matrica slicnosti referentnih genoma", x = "", y = "") +
    theme(axis.text.x = element_text(angle = 45, hjust = 1))
```
